臺灣高雄地方法院刑事判決　　　　　 100年度審易字第2606號
公　訴　人　臺灣高雄地方法院檢察署檢察官
被　　　告　張鴻龍
上列被告因詐欺案件，經檢察官提起公訴（100年度偵字第17577
號、第18704號），及就同一事實移送併辦（100年度偵第22129
號），本院判決如下：
    主  文
本件免訴。
    理  由
一、公訴意旨及就同一事實移送併辦意旨略以：被告張鴻龍明知
    目前國內社會上層出不窮之詐騙集團成員為掩飾不法行徑，
    避免執法人員追緝，常利用他人存款帳戶轉帳，以確保犯罪
    所得不法利益並掩人耳目，可預見一般取得他人存款帳戶使
    用之行為，常與財產犯罪所需有密切關連，竟基於縱使他人
    持其所有帳戶以作為詐騙之犯罪工具，亦不違背其本意之幫
    助他人詐欺取財之未必故意，於民國100年2月26日19時許，
    ，在新北市中和區員(起訴書誤植為圓)山路581巷1弄弄口之
    「萊爾富便利超商」以郵寄方式，將其所申設之第一商業銀
    行連城分行（以下簡稱第一銀行）帳戶（帳號:00000000000
    ）存摺、提款卡含密碼，寄至臺北市士林區某便利超商之某
    姓名、年籍均不詳綽號「阿彬」之成年男子使用，該綽號「
    阿彬」之男子取得該帳戶後，即與其所屬之詐騙集團成員，
    共同基於意圖為自己不法所有之犯意聯絡，分別於：(一) 100
    年 2月27日20時許，以電話向陳皓芸訛稱，其為網路購物賣
    家，陳皓芸之前在網路購物，因訂單出問題重複了10筆交易
    ，郵局會直接對陳皓芸重複扣款，所以要求陳皓芸至提款機
    前操作取消，致陳皓芸陷於錯誤，於 100年3月1日零時26分
    許，至澎湖縣馬公市○○路84號「中華路郵局」之提款機前
    ，依對方指示操作，詎其郵局帳戶內一筆新臺幣 (下同)2萬
    9,998元，竟轉匯入張鴻龍上開第一銀行帳戶內；(二) 100年2
    月28日13時許，以電話向林柔依訛稱，其為金石堂書店賣家
    ，林柔依之前在「金石堂網站書店」購買書籍後，因客服人
    員作業疏失，誤將付款方式勾選為「分期付款」，若不取消
    ，將對林柔依分期扣款，要求林柔依至提款機前操作取消，
    致林柔依陷於錯誤，於同日21時許，至臺中市南屯區○○○
    路○段668號 「第一銀行」附設之提款機，依對方指示操作
    ，因提款機故障，對方轉而要求林柔依將帳戶內現款領出，
    至臺中市○區○○路一段144號「第一銀行」，將所提領之4
    萬4,00 0元匯入指定之張鴻龍上開第一銀行帳戶內，林柔依
    不疑有他，如數匯款至該帳戶內；(三)100年2月28日19時30分
    許，以電話向黃慶仁訛稱，其為奇摩拍賣網站賣家，黃慶仁
    之前在奇摩拍賣網站購買汽車模型，因客服人員疏失，誤設
    定成連續扣款12期，要求黃慶仁至提款機前，依指示操作取
    消，嗣又要求黃慶仁提領現金 3萬元，匯入其所提供之張鴻
    龍上開第一銀行帳戶內，黃慶仁因此陷於錯誤，於同年3月1
    日零時23分許，在新北市○○區○○路31巷89弄3號「 全家
    便利超商」所附設之第一銀行存款機，如數操作匯款至該帳
    戶內；(四)100年2月28日21時許，以電話向張軒愷訛稱，其為
    金石堂網站購物賣家，張軒愷之前在「金石堂網站購物」之
    付款方式有錯，要求張軒愷至提款機前解除設定，致張軒愷
    陷於錯誤，於同日23時38分許，至臺北市中正區○○○路42
    號第一銀行附設之提款機，依指示操作，詎其郵局帳戶內有
    2筆款項分別為9萬3,000元、1,000元，竟轉匯入張鴻龍上開
    第一銀行帳戶內。嗣陳皓芸、林柔依、黃慶仁、張軒愷察覺
    有異，始知受騙並報警處理，始循線查悉上情。因認被告涉
    犯刑法第 30條第1項前段、第339條第1項之幫助詐欺取財罪
    嫌。
二、按案件曾經判決確定者，應諭知免訴之判決，並得不經言詞
    辯論為之，刑事訴訟法第302條第1款、第307條分別定有明
    文。又訴訟上所謂一事不再理之原則，關於實質上一罪或裁
    判上一罪，均有其適用，想像競合犯係裁判上一罪，其一部
    分犯罪事實曾經判決確定者，其效力當然及於全部，故檢察
    官復將其他部分重行起訴，亦應諭知免訴之判決（最高法院
    49年度台非字第20號判例意旨參照）。
三、經查，本件被告張鴻龍前於100年2月26日20時許，在新北市
    ○○區○○路581巷2弄口某超商，將彰化商業銀行雙和分行
    （下稱彰化銀行）帳號00000000000000號帳戶之存摺、提款
    卡寄交真實姓名年籍均不詳、綽號「施啟楊」之成年男子，
    再以網路聯繫將該帳戶提款密碼告知該人，使綽號「施啟楊
    」之成年男子所屬之詐騙集團成員取得上開彰化銀行帳戶後
    ，即以網路購物付款方式錯誤為由，向孫瑜鴻詐騙，致孫瑜
    鴻陷於錯誤，於同年月28日18時31分許匯款9萬元至張鴻龍
    上開彰化銀行帳戶內，旋遭詐騙集團成員提領一空，被告所
    涉幫助詐欺取財犯行，業經臺灣板橋地方法院以100年度簡
    字第5085號刑事簡易判決（下稱前案）判處有期徒刑2月確
    定等情，此有前案判決書及臺灣高等法院被告前案紀錄表各
    1份附卷可憑。次查，被告於100年4月18日警詢供稱：伊係
    於100年2月26日晚上7時許，以郵寄方式將上開彰化銀行及
    第一銀行帳戶之存簿及提款卡寄至臺北市士林區的一家便利
    超商內交給對方等語（見100年度偵字第18704號偵查卷宗第
    5 頁）；於100年5月11日警詢供稱：伊將上開彰化銀行及第
    一銀行2家銀行帳戶之存簿及提款卡，從新北市○○區○○
    路581巷2弄口的萊爾富超商寄過去給對方等語（見屏東縣政
    府警察局屏東分局刑案偵查卷宗第3頁）；於100年5月18日
    警詢供稱：對方要求伊提供第一銀行及彰化銀行這2家銀行
    帳戶之存摺及提款卡含密碼等語（見新北市政府蘆洲分局刑
    案偵查卷宗第3頁）；於本院100年8月24日準備程序時供稱
    ：伊同時將所申辦之第一銀行及彰化銀行帳戶寄交予綽號「
    阿彬」之男子等語。觀諸被告歷次供述，關於其係「同時」
    將上開彰化銀行及第一銀行2帳戶之存摺及提款卡寄交他人
    使用乙情，前後供述並無二致。此外，復查無其他積極證據
    證明被告並非同時交付上開2帳戶，依罪疑唯輕原則，應認
    被告係同時交付上開2帳戶之存摺、提款卡及密碼無訛。從
    而，被告既係同時交付前案及本案之帳戶資料，其以一個幫
    助行為，幫助詐騙集團成員向前案及本案之被害人詐欺取財
    ，核屬一行為觸犯數罪名之想像競合犯，故本案被告所涉幫
    助詐欺取財之犯行，顯與前案犯行有裁判上一罪關係，為同
    一案件，又前案業已判決確定，依審判不可分原則，本案自
    為前案確定判決效力所及。綜上所述，本案被告被訴幫助詐
    欺取財之犯行，應為前案刑事確定判決效力所及，揆諸前揭
    說明，爰不經言詞辯論，逕諭知免訴之判決。
五、至臺灣高雄地方法院檢察署100年度偵字第22129號移送併辦
    部分，與本案起訴書「犯罪事實」欄所載之犯罪事實(二)係
    屬同一事實，本院自應併予辦理，附此敘明。
據上論斷，應依刑事訴訟法第 302條第1款、第307條，判決如主
文。
中    華    民    國    100    年    11    月    30   日
                  刑事第十庭   審判長法  官  廖建瑜
                                     法  官  林勳煜
                                     法  官  洪培睿
以上正本證明與原本無異。
如不服本判決應於收受送達後10日內向本院提出上訴書狀，並應
敘述具體理由；如未敘述上訴理由者，應於上訴期間屆滿後20日
內向本院補提理由書（均須按他造當事人之人數附繕本）「切勿
逕送上級法院」。
中    華    民    國   100    年    12    月    1     日
                                      書記官  林豐富